【裁判字號】    98,財管,45
【裁判日期】    980610
【裁判案由】    指定遺產管理人
【裁判全文】
臺灣高雄地方法院民事裁定              98年度財管字第45號
聲  請  人  新加坡商星展銀行股份有限公司
                      8樓之1.
法定代理人  乙○○
上聲請人聲請對被繼承人甲○○指定遺產管理人事件，本院裁定
如下：
    主  文
選任蘇志成律師為被繼承人甲○○（男，民國○○○年○月○○
○日生，身分證統一編號：Ｚ000000000號）之遺產管
理人。
程序費用新臺幣壹仟元由被繼承人甲○○之遺產負擔。
    理  由
一、按「繼承開始時，繼承人之有無不明者，由親屬會議於1 個
    月內選定遺產管理人，並將繼承開始及選定遺產管理人之事
    由，向法院報明。」、「無親屬會議或親屬會議未於前條所
    定期限內選定遺產管理人者，利害關係人或檢察官，得聲請
    法院選任遺產管理人，並由法院依前項規定為公示催告。」
    、又「先順序繼承人均拋棄其繼承權時，由次順序之繼承人
    繼承，其次順序之繼承人有無不明或第四順序之繼承人均拋
    棄其繼承權者，準用關於無人承認繼承之規定。」，民法第
    1177條、第1178條第2 項、第1176條第6 項分別定有明文。
二、本件聲請意旨略以：原寶華商業銀行股份有限公司已於民國
    97年5 月24日由聲請人概括承受其營業及資產、負債，並經
    行政院金融監督管理委員會以金管銀(五)字第09700160370 號
    函准予辦理在案，先予敘明。緣聲請人為保全對被繼承人甲
    ○○之債權而對被繼承人甲○○之財產聲請假扣押，經本院
    以94年度裁全字第9421號民事裁定准予假扣押，聲請人並以
    本院95年度存字第804 號提存擔保金，將被繼承人甲○○於
    本院管轄區內所有之不動產予以假扣押查封在案。詎被繼承
    人甲○○於95年6 月20日死亡，其繼承人均已向法院聲明拋
    棄繼承，然聲請人提存於法院之擔保金尚未取回，致聲請人
    之債權無法行使，為確保聲請人債權之行使，狀請本院依法
    選任財政部國有財產局臺灣南區辦事處為本件遺產管理人等
    語。
三、經查：
  (一)聲請人主張之前揭事實，業據其提出本院94年度裁全字第
    9421號民事裁定、本院95年度存字第804 號提存書、本院家
    事庭95年11月8 日雄院隆家金95繼2028字第56115 號函、行
    政院金融監督管理委員會97年5 月8 日金管銀(五)字第097001
    60370 號函等件各1 份為證，並經本院依職權調取上開卷宗
    核閱屬實，堪信為真實。
  (二)聲請人既對被繼承人有債權存在，為其債權人，自應屬利害
    關係人無訛。又被繼承人之繼承人均已依法拋棄繼承，復查
    無其他合法繼承人存在，揆諸前揭規定，自應準用關於無人
    承認繼承之規定，參以其親屬會議並未於死亡發生之日起1
    個月內為其選定遺產管理人並呈報本院，是聲請人以利害關
    係人之地位，向本院聲請選任遺產管理人，自屬有據。
  (三)本院審酌：被繼承人甲○○前揭現存繼承人既均已依法拋棄
    繼承，可知顯已不願再與被繼承人之遺產有何糾葛，本無義
    務就其遺產再為管理；又本院函詢財政部國有財產局臺灣南
    區辦事處是否願擔任本件遺產管理人，經陳報無意願；而擔
    任遺產管理人，主要係彙整被繼承人之財產，踐行被繼承人
    債權、債務之確認，並作適法合理之分配，且於有繼承人承
    認繼承時或遺產分配後，尚有剩餘時，將遺產移交繼承人或
    國庫，此須熟悉相關法律程序進行遺產處分，經本院自高雄
    律師公會願意擔任法院遺產管理人名單中徵詢後，蘇志成律
    師願意以其專業知識管理及處理被繼承人後續之遺產問題，
    有電話紀錄1 紙附卷可稽，爰選任蘇志成律師為本件遺產管
    理人。另因本件被繼承人之全部繼承人均拋棄繼承，而「準
    用」無人承認繼承之規定，與繼承人有無不明之情形尚屬有
    間，是民法第1178條第1 項關於承認繼承之公示催告，即無
    準用之餘，附此敘明。
四、依非訟事件法第157 條、第24條第1 項，裁定如主文。
中    華    民    國    98    年     6    月    10    日
                  家事法庭  司法事務官  任士慧
以上正本係照原本作成。
如對本裁定抗告，須於裁定送達後10日之不變期間內，向本院提
出抗告狀，並繳納抗告費新臺幣1,000 元。
中    華    民    國    98    年    6     月    10    日
                            書  記  官  蔡金臻


司法院資訊處製作；財團法人民間司法改革基金會備份。
